# Saluma Castillo Guerra

Calle 54 No. 4-35, Bogotá, Colombia | 3005558989 | salumacg@gmail.com

# Perfil profesional

Profesional en Economía. Magister en Economía y Magister en Políticas Públicas. Experiencia en Gestión de proyectos de Tecnología de Información en el sector educativo. Experiencia desde el rol funcional en procesos de Transformación Digital, orientados al desarrollo e implementación de sistemas de gestión de aliados y de información estadística. También he brindado asistencia técnica en a entidades públicas y ONGs en la formulación de lineamientos de política relacionados con los Objetivos de Desarrollo Sostenibles e instrumentos de planeación urbana y calidad de vida. Capacidades para liderar equipos multidisciplinarios, resolución de problemas, relacionamiento y planeación estratégica, transferencia de conocimiento. Habilidades comunicativas y escritas en inglés y español.

#### Educación

# MAGÍSTER EN ECONOMÍA Y POLÍTICAS PÚBLICAS | 2017 | UNIVERSIDAD DE LOS ANDES

 Trabajo de grado: Efecto del empoderamiento femenino sobre la nutrición infantil en Colombia.

#### ECONOMISTA | 2014 | UNIVERSIDAD DEL NORTE

 Trabajo de grado: Factores asociados al comportamiento del valor de la producción agrícola en el Departamento de Córdoba, 2001- 2011.

#### **Publicaciones**

- Castillo, S & Zapata, C (2023) "Optimizando la toma de decisiones: La experiencia del Sistema Integral de Información en la Universidad del Rosario. Congreso de docencia en educación superior, CODES, 5.
- Castillo, S. "Efecto del empoderamiento femenino sobre la nutrición infantil en Colombia". (2019) Sociedad y Economía, ISSN 1657-6357 No. 36, (Universidad del Valle, enero 2019, p. 106-122).
- Castillo, S & Castillo O. "La producción agrícola en el departamento de Córdoba, 2001-2011" (2014) Revista: Economía & Región. ISSN 1692-8989. Vol. 8. No. 1, (Cartagena, junio 2014, pp. 143-164).

### Referencias

- John Leonardo Vargas | Director de Desarrollo | Universidad del Rosario | 3166944241.
- Luz Stella García | Gerente Transformación | Empresarios por la Educación |311 8083662.

### Educación complementaria

- Curso Metodologías ágiles en las organizaciones: SCRUM, KANBAN, LEAN. Intensidad horaria: 20 horas.
- · Liderazgo Educativo. Intensidad horaria 60 horas.

### Experiencia profesional

# LIDER FUNCIONAL DE TRANSFORMACIÓN DIGITAL | FUNDACION EMPRESARIOS POR LA EDUCACIÓN | AGOSTO 2023 – ACTUAL

 Liderar y desarrollar proyectos estratégicos con relación a las líneas criticas de interés de la Fundación y su proceso de transformación digital, asegurando que los requerimientos funcionales definidos permitan la toma de decisiones a miembros y actores relevantes.

#### Logros

- Gestionar el proyecto de transformación digital de los sistemas de datos de la fundación, actuando de enlace entre gerente de tecnología, proveedores técnicos y el equipo de la Fundación para definir el alcance, capturar requisitos e implementar soluciones.
- Colaborar con el equipo de GPStrategy el diseño del Observatorio a la Gestión Educativa, visualizaciones de datos en cada una de las temáticas y la experiencia de usuario en este.

- Liderar el rediseño del sitio web de la Fundación para mejorar la experiencia y la interfaz del usuario. Disponible en https://fundacionexe.org.co/
- Apoyar el desarrollo, junto a ITAgil, y la implementación del mapa de iniciativas garantizando el cumplimiento de los requisitos exigidos por la Fundación e interesados. Disponible en https://fundacionexe.org.co/observatoriomapa-de-iniciativas/ Sólo usuarios registrados pueden acceder.
- Facilitar talleres con miembros de la Fundación para levantar requerimientos de necesidades de información para diseñar el prototipo del Mapa de Iniciativas y el Observatorio de Gestión Educativa y asegurar que la experiencia del usuario esté alineada con las mejores prácticas al utilizar ambos productos.

## GESTOR DE INFORMACIÓN ESTRATÉGICA | UNIVERSIDAD DEL ROSARIO | ENERO 2021 – AGOSTO 2023

 Coordinar los procesos y proyectos de consolidación, normalización y automatización de la información estratégica y de efectividad de la Universidad, en articulación con unidades académicas y administrativas, con el fin de contar con información depurada, precisa y actualizada para la generación y medición de indicadores, estadísticas, informes y reportes institucionales.

### Logros

- Estructuré, documenté, implementé y socialicé el proceso de gestión de información estratégica institucional para la recolección de datos y el proceso de construcción de los formatos de actividades de gestión educativa y poblacionales reportadas institucionalmente al SNIES.
   También la política de gestión de datos institucionales
- Lideré las distintas etapas de desarrollo del Sistema Integral de Información, desde el levantamiento de requerimientos hasta la implementación de los dominios de estudiantes, profesores y programas, incorporando nuevos módulos que automatizan el procesamiento de la información oficial de la Universidad reportada en SNIES, de los procesos de aseguramiento de la calidad y los boletines de datos internos.

# ANALISTA DE INTERNACIONALIZACIÓN Y CONVENIOS | UNIVERSIDAD DEL ROSARIO | AGOSTO 2018 - DIC 2020

 Recopilar, analizar y evaluar las tendencias de internacionalización en educación superior, relacionada con rankings, benchmarking, agencias acreditadoras, financiadores, de acuerdo con la planeación estratégica, con el fin de asegurar un relacionamiento inteligente con entidades internacionales, promover decisiones informadas y efectivas para atender el monitoreo, desarrollo y seguimiento de la estrategia de internacionalización de las diferentes unidades académicas y administrativas.

#### Logros.

- Concerté que la Universidad del Rosario fuera reconocida como centro de enseñanza internacional por University of London para ofertar los títulos de Licenciado en Economía o Licenciado en Economía y Política.
- Diseñé la ruta metodológica para la construcción del mapa de relacionamiento institucional de los próximos 5 años y apoyé la construcción de la estrategia de internacionalización.
- Apoyé la formulación e implementación del programa "Intercambio Virtual", con la participación de más de 10 universidades socias extranjeras, en respuesta a la cancelación de las movilidades académicas internacionales.
- Consolidé y construí base histórica de movilidad académica de estudiantes con más de 5000 registros que permitieron la construcción del primer tablero sociodemográfico para identificar oportunidades y facilitar la toma de decisiones.
- Coordiné con QS la creación y automatización del reporte nacional- SNIES- de movilidad desde y hacia el extranjero en el sistema de información -MoveOn-.

# CONSULTOR| SECRETARIA DISTRITAL DE PLANEACIÓN| ABRIL 2019 - DICIEMBRE 2019

 Construir lineamientos de políticas relacionados con los objetivos de desarrollo sostenible para Bogotá articulando los instrumentos de planeación y seguimiento del distrito

#### Logros

- Formulé estrategia de identificación que define las metas a corto y largo plazo en Bogotá y sus localidades y el cierre de brecha entre los indicadores territorializables para orientar la construcción de la agenda territorial de desarrollo en el Distrito.
- Apoyé la organización del foro "Implementación y Territorialización de los Objetivos de Desarrollo Sostenible en Bogotá D.C" con la participación de representantes de distintas entidades territoriales.
- Apoyé la elaboración del documento de política: Estrategia para la implementación y territorialización de los Objetivos de Desarrollo Sostenible (ODS) en Bogotá D.C.

# CONSULTOR| FUNDACIÓN CORONA| JUNIO 2017 - FEBRERO 2018

Construir y coordinar el Índice Progreso Social Interurbano e Intraurbano 2017.

#### Logros

 Calculé el Índice de Progreso Social 2017 para las principales ciudades que conforman la Red de Ciudades Como Vamos y

- apoyé a la Universidad de los Andes en la elaboración del informe final.
- Calculé la actualización del Índice de Progreso Social 2017
  Intraurbano para Bogotá y sus localidades.
- Lideré mesas de trabajo en Cali, Medellín e Ibagué con actores estratégicos y el apoyo de la Red de Ciudades Cómo Vamos para la socialización de resultados y principales retos para la empleabilidad del Índice de Progreso Social Interurbano 2016.

# CONSULTOR| CENTRUM CATOLICA, PERU| ABRIL 2017 - AGOSTO 2017

 Asesorar el proceso de construcción del Índice Progreso Social Departamental Binacional entre Colombia y Perú.

#### Logros

- Elaboré informe diagnóstico del alcance de las fuentes estadísticas en Colombia para el levantamiento de 49 indicadores socio ambientales representativos, disponibles, en los 32 departamentos que soportan la construcción del Índice de Progreso Social Departamental Binacional.
- Apoyé, junto a Fundación Corona, la coordinación de las mesas de validación, del Índice de Progreso Social Departamental Binacional entre Colombia y Perú, las cuales convocaron a representantes de la academia, entidades públicas y organizaciones sin ánimo de lucro.

#### ASISTENTE DE DOCENCIA| UNIVERSIDAD DE LOS ANDES | JUNIO 2016 - FEBRERO 2017

 Apoyar el proceso de creación de contenido académico para los estudiantes del Programa Especializado - Liderazgo efectivo para el siglo XXI, disponible en la plataforma de Coursera.

#### Logros

 Diseñé las actividades formativas y sumativas que se desarrollan en los 4 cursos que componen el "Programa Especializado - Liderazgo efectivo para el siglo XXI", disponible en coursera y que cuenta con la participación de más 38.000 estudiantes alrededor del mundo.

# Experiencia académica

# POLITÉCNICO COLOMBIANO JAIME ISAZA CADAVID, MEDELLIN| FEB 2018- JUN 2018

Docente catedrático, Facultad Ciencias Agrarias

Curso: Formulación y evaluación de proyectos en Administración empresas e Ingeniería agropecuaria.

### UNIVERSIDAD DE SUCRE, SINCELEJO | FEB 2017- DIC, 2017

· Docente, Facultad de Ciencias Económicas y Administrativas.

Cursos: Introducción a la economía, Crecimiento y desarrollo económico, Teoría económica y Teoría y política económica.